【裁判字號】    95,重訴,240
【裁判日期】    951005
【裁判案由】    清償借款等
【裁判全文】
臺灣士林地方法院民事判決             95年度重訴字第240號
原      告    台灣中小企業銀行股份有限公司
法定代理人    丁○○
訴訟代理人    丙○○
被      告    雅神國際有限公司
兼法定代理人  甲○○
被      告    乙○○
上列當事人間清償借款等事件，本院於民國95年9 月29日言詞辯
論終結，判決如下：
    主      文
被告雅神國際有限公司、甲○○、乙○○應連帶給付原告美金貳
拾玖萬伍仟佰伍拾玖元柒角壹分及如附表一編號1 至4 所示之
利息、違約金，得按給付日原告掛牌賣出匯率折算新台幣給付之
。
被告雅神國際有限公司、甲○○、乙○○應連帶給付原告新臺幣
陸佰零貳萬肆仟零肆拾伍元及如附表二編號1 至5 所示之利息、
違約金。
被告甲○○應給付原告新臺幣壹萬伍仟陸佰玖拾玖元及如附表三
所示之利息、違約金。
訴訟費用由被告雅神國際有限公司、甲○○、 乙○○連帶負擔
百分之九十四，餘由被告甲○○負擔。
本判決第一、二項於原告以新臺幣伍佰貳拾萬元或同額之中央
政府重大交通建設公債八十六年度甲類第十期中央登錄公債為被
告雅神國際有限公司、甲○○、乙○○供擔保後，得假執行。
本判決第三項於原告以新臺幣伍仟元或同額之中央政府重大交通
建設公債八十六年度甲類第十期中央登錄公債為被告甲○○供擔
保後，得假執行。
    事實及理由
甲、程序方面：
一、按當事人就一定法律關係而生之訴訟得以文書合意定第一審
    管轄法院，民事訴訟法第24條著有明文。查本件兩造就本件
    法律關係所生之訴訟合意由本院管轄，有卷附兩造簽立之授
    信約定書第13條可稽，依民事訴訟法第24條第1項之規定，
    本院自有管轄權，合先敘明。
二、本件被告經合法通知，未於言詞辯論期日到場，核無民事訴
    訟法第386條各款所列情形，爰依原告聲請，由其一造辯論
    而為判決。
乙、實體方面：
一、原告起訴主張：
  (一)被告雅神國際有限公司（以下簡稱: 雅神公司）於民國95年
    5 月11日邀同被告甲○○、乙○○為連帶保證人，與原告簽
    立進口物資融資契約，融資額度美金45萬元或等值之他種外
    幣或新臺幣，額度動用期間自95年5月12日起至96年5月12日
    止，由立約人即被告雅神公司出具開發信用狀申請書等文件
    申請循環動用，被告於動用期間內，先後於95年2月21日、
    95年3月2日、95年4月28日及同年5月11日向原告申請開發信
    用狀內容如附表一所示之國外遠期信用狀，合計動用金額美
    金299,644元，上開4筆進口押匯款分別於95年6 月27日、同
    年7月11日、同年9月7日、同年9月14日到期，被告雅神公司
    依約即應全數清償融資款項，經屢次催討無效，至今尚欠原
    告美金295,359.71元及詳如附表一所示之利息、違約金，迄
    未清償，依進口物資融資契約第8條第2項約定，各筆融資到
    期或視為全部到期，立約人未能立即償還本息時，應按到期
    日翌日起算利息、違約金（惟於95年7月25日部分清償），
    並按融資金額自應償還日起，逾期6 個月以內部份，按約定
    利率10%，逾期超過6 個月部分，按約定利率20%加付違約金
    ；又依進口物資融資契約第9 條約定：依本契約由原告融資
    之外幣款項、利息、遲延利息、違約金及有關費用等，立約
    人願按還款當日原告銀行牌告賣出匯率折算新臺幣或以外幣
    清償。被告雅神公司於95年8月4日業經票據交換所宣告為拒
    絕往來戶，依約原告得視為全部到期，為此依消費借貸、連
    帶保證契約法律關係，訴請被告雅神公司、甲○○、乙○○
    為連帶給付借款本金餘額計美金29萬5,359.71元，及附表一
    所示之利息、違約金。
  (二)被告雅神公司復邀同被告甲○○、乙○○為連帶保證人，與
    原告訂立消費借貸契約，於: (1)93年11月26日向原告借款新
    臺幣80萬元，借款期間自93年11月26日起至96年11月26日止
    ，利息按原告銀行當時之「基準利率」加年利率百分之4 計
    付（借款時為7.19%，現已調整為年息7.66%）；並自實際撥
    款日起，依年金法按月攤還本息。(2)94年5 月30日向原告借
    款新臺幣200萬元，借款期間自94年5 月31日起至97年5月31
    日止，利息按原告銀行當時之「基準利率」加年利率百分之
    0.72計付（借款時為4.07%，現已調整為年息4.38%）；並自
    實際撥款日起，本金按月平均攤還，利息按月計付。(3)95年
    5 月11日向原告借款新臺幣100萬元，借款期間自95年6 月1
    日起至98年6 月1日止，利息按原告銀行當時之「基準利率」
    加年利率百分之2.08 計付（借款時為6.39%，現已調整為年
    息6.46% ）；並自實際撥款日起，本金按月平均攤還，利息
    按月計付。以上借款均約定逾期償還本金、利息或本息時，
    按借款總餘額，自應償付日起，逾期在6 個月以內部分，照
    按約定利率10%，逾期超過6 個月部分，照約定利率20%計收
    違約金；並約定原告於向法院請求時，即不再機動調整利率
    ，並以此時之利率計算全部遲延利息或違約金。詎被告雅神
    公司自95年6月26日、95年6月1日、95年6 月1日起未依約繳
    納本息，尚欠本金新臺幣39萬9,907元、133萬3,328元、100
    萬元及如附表二編號1至3所示之利息、違約金迄未清償。被
    告雅神公司於95年8月4日業經票據交換所宣告為拒絕往來戶
    ，依約原告得視為全部到期，為此依消費借貸、連帶保證契
    約法律關係，訴請被告雅神公司、甲○○、乙○○為連帶給
    付借款本金餘額共計新台幣273 萬3,235元，及附表二編號1
    至3所示之利息、違約金。
  (三)被告雅神公司另邀同被告甲○○、乙○○為連帶保證人，與
    原告簽訂國內信用狀融資契約，約定融資額度為新台幣1,50
    0萬元，每筆借款期間不得超過3個月，嗣被告雅神公司分別
    於95年5月17日、同年月22日向原告申請動用借款340萬2,00
    0元、69萬4,949元，並約定分別如附表二編號4、5所示之利
    息、違約金。詎被告雅神公司自95年7 月26日起未依約繳納
    利息，尚欠本金新臺幣273萬5,937元、55萬4,873 元及如附
    表二編號4、5所示之利息、違約金迄未清償。被告雅神公司
    於95年8月4日業經票拒交換所宣告為拒絕往來戶，依約原告
    得視為全部到期，為此依消費借貸、連帶保證契約法律關係
    ，訴請被告雅神公司、甲○○、乙○○為連帶給付借款本金
    餘額合計新台幣329萬810元，及附表二編號4、5所示之利息
    、違約金。
    綜上(二)、(三)部分欠款，合計金額為602萬4,045元。
  (四)被告甲○○於92年8 月10日與原告訂立信用卡契約，雙方約
    定被告甲○○於領用信用卡後，即得於各特約商店記帳消費
    ，且依該契約第14條之約定，被告應於當期繳款截止日即每
    月21日前向原告全部清償，或以循環信用方式繳付最低應繳
    金額，餘額按年息12.59%計付利息至帳款結清日。逾期清償
    者，除喪失期限利益外，並應按第1個月100元、第2個月300
    元、第3個月以上每月600元計付逾期手續費。被告甲○○於
    原告核卡後即陸續簽帳消費，迄95年8月7日止，簽帳消費金
    額共計1萬5,699元，迄未給付，迭經催告無效，為此依原告
    與被告甲○○間信用卡契約法律關係，訴請被告甲○○給付
    信用卡欠款1萬5,699元，及其中本金1萬5,397元部分，按如
    附表三所示計算之利息、逾期手續費（即違約金）。
  (五)並聲明：求為判決如主文所示，並願以中央政府重大交通建
    設公債86年度甲類第10期中央登錄公債供擔保，請准宣告假
    執行。
二、原告主張之事實，已據其提出與所述相符之臺灣地區金融業
    支存款拒絕往來公告、原告銀行「基準利率」、進口物資融
    資契約、授權書、墊款承認書、信用狀申請書、進口單據到
    達通知書、遠期信用狀授信紀錄卡、進口結匯證實書、借據
    （80萬、200萬、100萬）、國內信用狀融資契約、授信動用
    申請書2紙、借據2紙、授信約定書3 紙、國際信用卡申請書
    、約定條款、授信約定書（以上均影本）、電腦帳務明細13
    紙、信用卡帳單4 紙為證，被告經合法通知，未於言詞辯論
    期日到庭爭執，亦未提出任何書狀答辯以供本院斟酌，應認
    原告之主張為真實。
三、按消費借貸之借用人應於約定期限內，返還與所借用物種類
    、品質、數量相同之物，民法第478 條前段定有明文；又所
    謂連帶保證，係指保證人與主債務人就債務之履行，對於債
    權人各負全部給付之責任者而言，是連帶保證債務之債權人
    得同時或先後向保證人為全部給付之請求（最高法院45年臺
    上字第1426號判例、77年度臺上字第1772號判決參照）。被
    告雅神公司尚積欠原告前開一、(一)、(二)、(三)所述本金、利息
    及違約金，被告甲○○尚積欠原告前揭一、(四)所述本金、利
    息、、逾期手續費（性質上應為違約金）均已如前述，揆諸
    前開規定及說明，被告雅神公司應與連帶保證人甲○○、乙
    ○○就前述一、(一)、(二)、(三)債務負連帶清償責任；被告甲○
    ○應就前述一、(四)債務負清償之責。從而，原告本於消費借
    貸、連帶保證、信用卡契約法律關係，分別訴請被告給付如
    主文第1、2、3項所示之金額，為有理由，應予准許。
四、原告陳明願供擔保，請求宣告假執行，經核與法相合，爰酌
    定相當擔保金額，併予准許。
五、據上論結，原告之訴為有理由，並依民事訴訟法第385 條第
    1項、第78條、第85條第1項但書、第2項，第390條第2 項，
    判決如主文。
中    華    民    國    95    年    10    月    5    日
                  民事第二庭  法  官  王本源
以上正本證明與原本無異。
如對本判決上訴須於判決送達後20日內向本院提出上訴狀。
中    華    民    國    95    年    10    月    11    日
                              書記官  陳淑女
附表一：（單位：美金）
┌─┬────┬───┬───┬────┬──────────┐
│編│開狀日期│信用狀│未 償 │利息計算│違約金計算期間及利率│
│  ├────┤      │      │   及   ├────┬─────┤
│號│到 期 日│金 額 │本 金 │利   率 │逾期6月 │ 逾期6月以│
│  │        │      │      │        │內 10％ │ 上 20％  │
├─┼────┼───┼───┼────┼────┼─────┤
│1 │95.2.21 │63,580│59,295│自95.7. │95.7.26 │ 96.1.26  │
│  │95.6.27 │      │.71   │26起至清│至      │ 至清償日 │
│  │        │      │      │償日止按│96.1.25 │ 止       │
│  │        │      │      │8.05%   │        │          │
├─┼────┼───┼───┼────┼────┼─────┤
│2 │93.3.2  │60,984│60,984│自95.3. │95.7.12 │ 96.1.12  │
│  │95.7.11 │      │      │10起至清│至      │ 至清償日 │
│  │        │      │      │償日止按│96.1.11 │ 止       │
│  │        │      │      │8.05%   │        │          │
├─┼────┼───┼───┼────┼────┼─────┤
│3 │95.4.28 │103,68│103,68│自95.5. │95.9.8  │ 96.3.8   │
│  │95.9.7  │0     │0     │10起至清│至      │ 至清償日 │
│  │        │      │      │償日止按│96.3.7  │ 止       │
│  │        │      │      │8.30%   │        │          │
├─┼────┼───┼───┼────┼────┼─────┤
│4 │95.5.11 │71,400│71,400│自95.5.1│95.9.15 │ 96.3.15  │
│  │95.9.14 │      │      │7起至清 │至      │ 至清償日 │
│  │        │      │      │償日止按│95.3.14 │ 止       │
│  │        │      │      │8.55%   │        │          │
└─┴────┴───┴───┴────┴────┴─────┘
附表二 :（單位:新台幣）
┌─┬───┬────┬────┬──┬───────────┐
│編│ 本金 │ 借款日 │ 利息計 │利率│  違約金計算期間及利率│
│  │      │   及   │        │    ├────┬──────┤
│號│      │ 到期日 │ 算期間 │    │ 逾期6月│ 逾期6月以上│
│  │      │        │        │    │  內10％│ 20％       │
├─┼───┼────┼────┼──┼────┼──────┤
│  │39萬  │93.11.26│95.6.27 │7.66│95.7.28 │ 96.1.27起至│
│1 │9,907 │至      │起至清償│％  │至      │ 清償日止   │
│  │元    │96.11.26│日止    │    │96.1.27 │            │
├─┼───┼────┼────┼──┼────┼──────┤
│  │133萬 │94.5.31 │95.6.1  │4.38│95.7.2  │ 96.1.2起至 │
│2 │3,328 │至      │起至清償│％  │至      │ 清償日止   │
│  │元    │97.5.31 │日止    │    │96.1.1  │            │
├─┼───┼────┼────┼──┼────┼──────┤
│  │100萬 │95.6.1  │95.6.1  │6.46│95.7.2  │ 96.1.2起至 │
│3 │元    │至      │起至清償│％  │至      │ 清償日止   │
│  │      │98.6.1  │日止    │    │96.1.1  │            │
├─┼───┼────┼────┼──┼────┼──────┤
│  │273萬 │95.5.17 │95.7.26 │4.02│95.8.27 │ 96.2.27起至│
│4 │5,937 │        │起至清償│％  │至      │ 清償日止   │
│  │元    │        │日止    │    │96.2.26 │            │
├─┼───┼────┼────┼──┼────┼──────┤
│  │55萬  │95.5.22 │95.7.26 │4.02│95.8.27 │ 96.2.27起至│
│5 │4,873 │        │起至清償│％  │至      │ 清償日止   │
│  │元    │        │日止    │    │96.2.26 │            │
└─┴───┴────┴────┴──┴────┴──────┘
附表三:（單位 :新台幣)
┌─────┬────┬───┬───────────────┐
│ 借   款  │利息計算│利 率 │    違    約    金            │
│          │期間    │      │                              │
├─────┼────┼───┼───────────────┤
│1萬5,699元│95.8.8  │12.59%│自95.8.8起:                   │
│其中本金  │至清償日│      │1.逾期2個月: 當月計付逾期手續 │
│1萬5,397元│止      │      │  費200元                     │
│          │        │      │2.逾期3個月以上: 按月計付逾期 │
│          │        │      │  手續600元至清償日止         │
└─────┴────┴───┴───────────────┘


司法院資訊處製作；財團法人民間司法改革基金會備份。
